臺灣臺中地方法院刑事判決　　　　　　　　　　　　九十三年度訴字第二四三五號
　　公　訴　人　臺灣臺中地方法院檢察署檢察官
　　被　　　告　甲○○
　　選任辯護人　楊益松　律師
右列被告因偽造文書等案件，經檢察官聲請以簡易判決處刑（九十三年度核退偵字第
二五九號），本院臺中簡易庭認不宜逕以簡易判決處刑（九十三年度中簡字第二三六
八號），移由本院刑事庭改依通常程序審理，經被告於準備程序就被訴事實為有罪之
陳述，經合議庭評議後，裁定由受命法官獨任進行簡式審判程序，本院判決如左：
    主  文
甲○○連續行使偽造私文書，足以生損害於他人，累犯，處有期徒刑陸月，如易科罰
金，以佰元折算壹日。偽造之聯邦商業銀行信用卡申請書之「正卡申請人正楷中文
簽章簽名」欄內、華僑銀行聯名信用卡申請書之「正卡申請人簽名」欄內、玉山商業
銀行寶雅聯名卡信用卡申請書之「正卡申請人正楷親筆簽名」欄內、玉山銀行金卡申
請書之「正卡申請人」欄內、聯邦商業銀行信用卡申請書之「正卡申請人正楷中文親
筆簽名」欄內所分別偽造之「乙○○」署名各壹枚（共計伍枚），均沒收之。
    犯罪事實
一、甲○○前於民國九十年間因犯行使偽造私文書罪，經本院於九十一年十二月十一
    日以九十一年度中簡字第一五七三號刑事簡易判決判處有期徒刑三月，如易科罰
    金，以三百元折算一日確定後，甫於九十二年五月二十二日以易科罰金執行完畢
    。緣甲○○係林梓兼之友人，乙○○則係林梓兼之妻，因林梓兼時常到甲○○位
    於臺中市○區○○○路四０六巷三五號之住處居住，又林梓兼前曾以乙○○及其
    母林周員之名義投資股市，因而持有乙○○之國民身分證影本，甲○○前因金融
    往來信用不佳，無法以自己名義申請信用卡使用，竟於九十二年二月間某日，趁
    林梓兼開車至甲○○上開住處，疏未留意而將乙○○之國民身分證影本置於公事
    包內之際，為圖供己申請信用卡之用，遂基於意圖為自己不法所有之犯意，自林
    梓兼公事包內竊得乙○○之國民身分證影本一紙。甲○○於竊得乙○○之國民身
    分證影本後，即基於行使偽造文書之概括犯意，先後為以下犯行：
  (一)甲○○先於九十二年三月二十四日在其上開住處內，將乙○○之國民身分證影本
    各影印正、反面一份後，黏貼在其前所取得之空白聯邦商業銀行之信用卡申請書
    上（一式一份），並將該申請書之內容填妥後，在該申請書「正卡申請人正楷中
    文簽章簽名」欄內偽簽「乙○○」之署名一枚，以偽造乙○○名義之聯邦商業銀
    行信用卡申請書之私文書，再以信封裝妥後，以郵寄方式向聯邦商業銀行信用卡
    部之承辦人員寄交提出行使，該承辦人員即於一週後寄發該行信用卡（卡號00
    00000000000000號）一張予甲○○使用，甲○○於取得該信用卡
    後，即在該信用卡背面持卡人簽名欄內，簽妥其本人之英文名字「Ｊａｎｅ」，
    並自九十二年四月十日起至九十二年十二月間止，在臺中市中友百貨股份有限公
    司等特約商店，多次以其英文名字「Ｊａｎｅ」使用該信用卡刷卡簽帳消費，購
    得價值共計新臺幣（下同）十八萬一千一十一元之商品，惟甲○○於每期繳款期
    限屆至時，均有按期繳付各該簽帳款項。
  (二)甲○○次於九十二年六月間某日，在臺中縣大里市之大買家大賣場購物時，適見
    華僑商業銀行業務人員正在招攬信用卡申請業務，甲○○即當場填寫華僑銀行聯
    名信用卡申請書（一式一份），並將該申請書之內容填妥後，在該申請書「正卡
    申請人簽名」欄內偽簽「乙○○」之署名一枚，以偽造乙○○名義之華僑銀行聯
    名信用卡申請書之私文書，並當場向華僑商業銀行之承辦人員提出行使，使華僑
    商業銀行之承辦人員於半個月後寄發該行之信用卡（卡號0000000000
    000000號）一張予甲○○使用，甲○○於取得該信用卡後，即在該信用卡
    背面持卡人簽名欄內，簽妥其本人之英文名字「Ｊａｎｅ」，並自九十二年七月
    一日起至九十二年十二月二十八日止，在臺中市寶雅生活館、臺灣丸久股份有限
    公司、臺中縣萬家福股份有限公司等特約商店，多次以其英文名字「Ｊａｎｅ」
    使用該信用卡刷卡簽帳消費，購得價值共計九萬三千五百九十三元（申請書誤載
    為「八萬四千五百九十三元」）之商品，惟甲○○於每期繳款期限屆至時，均有
    按期繳付各該簽帳款項。
  (三)甲○○又於九十二年七月二十五日，至臺中市○○街寶雅百貨日常用品店購物時
    ，適見該店正提供辦理玉山商業銀行及寶雅聯名信用卡即得以會員身分享受折扣
    之活動，甲○○即將玉山商業銀行寶雅聯名卡信用卡申請書（一式一份）之內容
    填妥，並在該申請書「正卡申請人正楷親筆簽名」欄內偽簽「乙○○」之署名一
    枚，以偽造乙○○名義之玉山商業銀行寶雅聯名卡信用卡申請書之私文書，並於
    同日向該店之櫃檯小姐提出行使，由該櫃檯小姐轉交玉山商業銀行之承辦人員，
    使玉山商業銀行之承辦人員於二週後寄送該行之信用卡（卡號00000000
    00000000號，後於九十二年八月二十八日掛失後改為00000000
    00000000號）一張予甲○○使用。甲○○再於九十二年十月間，接獲玉
    山商業銀行所寄發之普卡升級金卡活動申請書，即在其住處將該玉山銀行金卡申
    請書（一式一份）內容填妥後，在該申請書上之「正卡申請人」欄內偽簽「乙○
    ○」之署名一枚，以偽造乙○○名義之玉山銀行金卡申請書之私文書，再以信封
    裝妥後，以郵寄方式向玉山商業銀行信用卡部之承辦人員寄交提出行使，該承辦
    人員乃於九十二年十一月二十四日寄發該行信用卡（卡號0000000000
    000000號）一張予甲○○。甲○○於取得各該信用卡後，即均在該等信用
    卡背面持卡人簽名欄內，簽妥其本人之英文名字「Ｊａｎｅ」，並自九十二年八
    月四日起至九十二年十二月二十八日止，在臺中縣、市境內之中友百貨股份有限
  公司、大大銀樓、惠康百貨股份有限公司等特約商店，多次以其英文名字「Ｊａ
    ｎｅ」使用該等信用卡刷卡簽帳消費，購得價值共計十五萬四千零九十八元（聲
    請書誤載為「十五萬零九十八元」）之商品，惟甲○○於每期繳款期限屆至時，
    均有按期繳付各該簽帳款項。
  (四)甲○○復於九十二年九月間某日，至臺中縣太平市之新學友書局購物時，因見該
    書局正提供申請聯邦商業銀行之聯名信用卡可享九折優待之活動，甲○○即在該
    書局填妥該聯邦商業銀行信用卡申請書（一式一份），復將其所竊得之乙○○國
    民身分證影本黏貼其上，並在該申請書「正卡申請人正楷中文親筆簽名」欄內偽
    簽「乙○○」之署名一枚，以偽造乙○○名義之聯邦商業銀行信用卡申請書之私
    文書，並於同日向該店之服務人員提出行使，該店服務人員即將上開申請書轉由
    聯邦商業銀行承辦人員收受後，使該行之承辦人員於九十二年十月間寄發信用卡
    （卡號0000000000000000號）一張予甲○○使用，甲○○於取
    得該信用卡後，即在該信用卡背面持卡人簽名欄內，簽妥其本人之英文名字「Ｊ
    ａｎｅ」，並於九十二年十一月十七日，在不詳特約商店以其英文名字「Ｊａｎ
    ｅ」使用該信用卡刷卡簽帳消費一次，購得價值三百一十元之商品，惟甲○○業
    已按時繳付該簽帳款項。
  (五)嗣乙○○於九十三年二月間向玉山商業銀行查詢信用卡資料，赫然發現業遭甲○
    ○冒其名義向各該銀行申辦信用卡多張等情後，報警處理。
二、案經乙○○訴由臺中市警察局第二分局報請臺灣臺中地方法院檢察署檢察官偵查
    後，向本院聲請簡易判決處刑，經本院臺中簡易庭認不宜逕以簡易判決處刑，移
    由本院刑事庭改依通常程序審理。
    理  由
一、上開犯罪事實，業據被告甲○○於本院準備程序及審理時均坦承不諱，核與告訴
    人乙○○於警訊時指訴情節相符，並據證人李誠益（即華僑商業銀行信用卡部辦
    事員）、馮月林（即聯邦商業銀行信用卡中心風險管制組襄理）、王永勝（即玉
    山商業銀行信用卡部專員）分別於警偵訊時證述綦詳，復有上開聯邦商業銀行、
    玉山商業銀行、華僑商業銀行之各該信用卡申請書影本共五份附卷可稽，亦有被
    告於前揭時、地使用該等信用卡簽帳刷卡消費之消費紀錄及簽帳單多份存卷可憑
    ，並有前述卡號0000000000000000號、0000000000
    000000號、0000000000000000號、000000000
    0000000號、0000000000000000號等信用卡各一張（共
    計五張）（均剪卡後附於九十三年度核退偵字第二五九號卷第一一二頁之證物袋
    內），扣案可佐。又被告在各該信用卡申請書上所偽簽之「乙○○」署名，經與
    告訴人於警訊筆錄上之親筆簽名以肉眼交相比對觀察後，其筆勢、形體均明顯不
    同，顯非告訴人本人親自書寫無訛。準此，被告自白核與事實相符，足堪採信，
    本件事證明確，被告上開犯行洵堪認定。
二、查被告冒用告訴人之名義，先後偽簽告訴人名義之上開信用卡申請書，再將各該
    偽造之信用卡申請書，分別以親自持交或郵件寄送等方式，向各該銀行不知情之
    承辦人員提出行使，藉以向各該銀行申請取得上開信用卡，足以生損害於告訴人
    以及聯邦商業銀行、玉山商業銀行、華僑商業銀行對於信用卡客戶資料管理與帳
    務管理之正確性。故核被告所為，係犯刑法第三百二十條第一項之竊盜罪及同法
    第二百十六條之行使第二百十條偽造私文書罪。被告各次申辦信用卡時，在各該
    信用卡申請書上偽簽「乙○○」署名之行為，均係偽造各該信用卡申請書之私文
    書行為之一部，又被告於偽造各該信用卡申請書之行為後，復分別提出行使，各
    該偽造私文書之低度行為，各為行使偽造私文書之高度行為所吸收，均不另論罪
    。被告多次行使偽造私文書之犯行，時間緊接，方法相同，觸犯構成要件相同之
    罪名，顯係基於概括犯意而反覆為之，為連續犯，應依刑法第五十六條之規定論
    以一罪，並加重其刑。又被告係以竊得告訴人之國民身分證影本後，藉以達成行
    使偽造之信用卡申請書私文書而申辦信用卡之目的，其所犯竊盜及行使偽造私文
    書等二罪間，有方法目的之牽連關係，為牽連犯，應依刑法第五十五條規定，從
    一重之連續行使偽造私文書罪處斷。另被告於九十二年十月間，行使偽造之玉山
    銀行金卡申請書之私文書（即該行嗣於九十二年十一月二十四日寄發卡號000
    0000000000000號信用卡之該份申請書）之犯罪事實，雖末據公訴
    人起訴，惟此部分與前揭公訴人起訴論罪部分之犯罪事實（即其餘四次行使偽造
    之信用卡申請書之私文書之犯罪事實），有連續犯之法律關係，屬裁判上一罪，
    且業經被告於本院審理時坦承不諱，並均為有罪之陳述，則被告該部分之行使偽
    造私文書之犯罪事實，自在本院審理之範圍，附此敘明。查被告前於九十年間因
    犯行使偽造文書罪，經本院於九十一年十二月十一日以九十一年度中簡字第一五
    七三號刑事簡易判決判處有期徒刑三月，如易科罰金，以三百元折算一日確定後
    ，甫於九十二年五月二十二日以易科罰金執行完畢，有臺灣臺中地方法院檢察署
    刑案資料查註紀錄表及臺灣高等法院被告全國前案紀錄表各一份附卷可憑，按連
    續犯，其行為之終了，在另一犯罪之有期徒刑執行完畢後五年以內，仍應成立累
    犯（三十三年上字第一五七七號判例供參），則本件被告連續行使偽造私文書行
    為之終了（九十二年十月間）既在前犯行使偽造私文書罪之徒刑執行完畢（九十
    二年五月二十二日）後五年以內，當認其於受有期徒刑執行完畢後五年以內，再
    犯本件有期徒刑以上之罪，仍應論以累犯，應依刑法第四十七條之規定，遞加重
    其刑。爰審酌被告前曾犯行使偽造私文書罪，業經判刑確定並執行完畢，竟仍不
    知悔改，因其經商失敗金融往來信用不佳，竟圖以告訴人名義辦得信用卡供己使
    用之犯罪動機、目的，造成告訴人及各該發卡銀行對於信用卡客戶資料管理與帳
    務管理正確性之損害，幸其使用各該信用卡刷卡簽帳消費後，尚於每期繳款期限
    屆至時按期繳付簽帳款項，未造成損害之擴大，其犯罪手段尚屬平和，暨其犯後
    業已知所悔悟而坦承全部犯行，態度尚稱良好等一切情狀，量處如主文所示之刑
    ，並諭知易科罰金之折算標準，以示儆懲。
三、查被告先後於聯邦商業銀行信用卡申請書之「正卡申請人正楷中文簽章簽名」欄
    內、華僑銀行聯名信用卡申請書之「正卡申請人簽名」欄內、玉山商業銀行寶雅
    聯名卡信用卡申請書之「正卡申請人正楷親筆簽名」欄內、玉山銀行金卡申請書
    之「正卡申請人」欄內、聯邦商業銀行信用卡申請書之「正卡申請人正楷中文親
    筆簽名」欄內，所分別偽簽之「乙○○」署名各一枚（共計五枚），均為被告所
    偽造之署押，均應依刑法第二百十九條之規定宣告沒收之。至於扣案之信用卡五
    張（即聯邦商業銀行核發之0000000000000000號、00000
    00000000000號，華僑商業銀行所核發之000000000000
    0000號，玉山商業銀行所核發之0000000000000000號、0
    000000000000000號等信用卡各一張）（均剪卡後附於九十三年
    度核退偵字第二五九號卷第一一二頁之證物袋內），係各該發卡銀行所有之物（
    按依國內銀行一般定型化契約之約定，該信用卡之所有權乃屬各發卡銀行所有，
    持卡人僅取得使用權，此由一般信用卡背面均註明：「本卡為聯合信用卡處理中
    心會員○○銀行所有」等文字亦可為印證），既非屬被告所有，又非屬違禁物，
    且經剪卡後已無使用價值，核與沒收之要件不符，爰不予宣告沒收。
四、末查，本院臺中簡易庭係以被告持各該信用卡簽帳消費之行為涉有刑法第三百三
    十九條之詐欺罪嫌（按該部分若構成犯罪，應構成該條第一項之詐欺取財罪，補
    充敘明）、被告在各該信用卡背面簽署「Ｊａｎｅ」署名之行為涉有同法第二百
    十七條之偽造署押罪嫌、被告持各該信用卡消費簽帳而於各簽帳單簽署「Ｊａｎ
    ｅ」署名並提出行使之行為涉有同法第二百十六條之行使同法第二百十條偽造私
    文書罪嫌等，遂認本件不得依簡易判決處刑。惟查，被告雖偽以告訴人名義申請
    取得各該信用卡，且於告訴人提出告訴之九十三年二月間，帳面上尚有華僑商業
    銀行之簽帳款項一萬四千餘元以及玉山商業銀行之簽帳款項四萬九千餘元尚未清
    償，惟斯時各該尚未繳付之簽帳款項尚未屆清償期，而被告於本案偵查階段，即
    已陸續遵期將各該簽帳款項繳付完畢，而被告於本件案發前，即於每期繳款期限
    屆至時，均已按期繳付其餘簽帳款項完畢等情，業據證人李誠益、馮月林及王永
    勝於警偵訊時分別證述綦詳，並有被告簽帳刷卡消費之消費紀錄在卷可查，足徵
    被告於本院訊問時所稱：伊係因無法以自己名義申請信用卡使用，方以告訴人名
    義申辦各該信用卡，然伊未曾圖使告訴人為其負擔該等消費款項，亦無詐欺特約
    商店以取得各該商品等語，尚堪認與事實相符。故本件尚難認為被告主觀上係基
    於無付款意思以詐得商品之不法所有意圖，而為前揭刷卡簽帳消費之行為，客觀
    上亦難認各該特約商店因交付被告各該商品而受有無法領得消費款之損害，而各
    該發卡銀行亦未曾因所墊付之各該消費款未獲清償而受有任何損害，故本院綜合
    全案卷證資料，認為本案尚無其他積極證據足資認定被告另犯有詐欺取財之犯行
    。至於被告既係以自己名義在各該信用卡背面簽署其本人之英文名字，復於持用
    各該信用卡消費簽帳而於各簽帳單簽署其本人之英文名字而提出行使，且本院亦
    查無被告於上開信用卡、簽帳單上有何偽簽他人名義之署名之證據，則各該部分
    尚不構成刑法第二百十七條之偽造署押罪及同法第二百十六條之行使同法第二百
    十條偽造私文書罪，均附此敘明。
五、據上論斷，應依刑事訴訟法第四百五十二條、第二百七十三條之一第一項、第二
    百九十九條第一項前段，刑法第五十六條、第三百二十條第一項、第二百十六條
    、第二百十條、第五十五條、第四十七條、第四十一條第一項前段、第二百十九
    條，罰金罰鍰提高標準條例第一條前段、第二條，判決如主文。
中      華      民      國    九十三    年     十一     月    二十四    日
                                臺灣臺中地方法院刑事第十一庭
                                    法  官  廖  慧  如
右正本證明與原本無異。
如不服本判決，應於判決送達後十日內向本院提出上訴狀，上訴於臺灣高等法院臺中
分院( 須附繕本 )。
                                    書記官
中      華      民      國    九十三    年     十一     月    二十四    日
附錄本案論罪科刑法條全文
刑法第二百十六條：
行使第二百十條至第二百十五條之文書者，依偽造、變造文書或登載不實事項或使登
載不實事項之規定處斷。
刑法第二百十條
偽造、變造私文書，足以生損害於公眾或他人者，處五年以下有期徒刑。
刑法第三百二十條第一項
意圖為自己或第三人不法之所有，而竊取他人之動產者，為竊盜罪，處五年以下有期
徒刑、拘役或五百元以下罰金。
